# 请教陈版：关于分步合并备考财务报表的编制

提问人：lu760314 时间：2012-11-02 19:36:54
A公司 2012 年通过非同一控制下的企业合并的方式取得b公司60%的股权，合并分两次进行， 2011 年取得b公司15%的股权，剩余的45%的股权在 2012 年取得。现在需要编制 2009 、 2010 、 2011 三年的备考财务报表，请教陈版：A公司在编制 2011 年备考财务报表时，对B公司的15%的投资如何处理？

回答人：chenyiwei
备考财务报表的编制必须基于一定的假设（一般是假设某项交易在报告期期初就已完成，而实际上是在期中完成的，或者截至报告期末尚未实施）。如果是基于这种假设，那么就应当在报告期内一直持续持有B公司 60 ％的股权，并将其纳入合并报表。 不过涉及非同一控制下企业合并的备考报表一般编制起来比较麻烦，因为事实上不可能取得实际购买日之前的可辨认净资产公允价值金额，所以很多情况下只能按账面价值进行模拟（需在编制基础中对这一点予以专门提示），相应模拟出来的商誉也没有太大意义。总之这种备考报表是无法与收购完成后实际的法定财务报表相衔接的，实际作用很有限。这种报表编制肯定必须作出一定的模拟假设，在备考报表中披露编制基础时，应充分披露备考报表编制所依据的假设、各项资产负债和商誉价值确定的方法、对购买对价的模拟方法等信息。

提问人：lu760314 时间：2012-11-02 20:28:31
回复 chenyiwei 的帖子
谢谢陈版解答。只是在 2011 年取得的15%的股权投资成本，在 2011 年的备考财务报表上是否需要抵消？如果抵消，怎么抵消？

回答人：chenyiwei
我理解你的案例中的备考报表编制假设很可能就是在最早期初已经取得60%股权从而合并该被投资企业。所以在 2011 年的备考报表中应抵消该项长期股权投资，并将其纳入合并范围；现在支付的购买款确认为负债。